【裁判字號】    92,易,2554
【裁判日期】    921113
【裁判案由】    公共危險
【裁判全文】
臺灣板橋地方法院刑事判決                        九十二年度易字第二五五四號
    公  訴  人  臺灣板橋地方法院檢察署檢察官
    被      告  乙○○
                丙○○
右列被告等因公共危險案件，經檢察官提起公訴（九十二年度偵字第一五○七一號）
，本院判決如左：
    主  文
乙○○、丙○○失火燒燬現有人所在之建築物，各處有期徒刑伍月，如易科罰金，均
以佰元折算壹日。
    事  實
一、乙○○、丙○○均係受僱於甲○○，負責拆除王貴方所有位於臺北縣樹林市○○
    街一三九巷十一號鐵皮屋之工作，為從事業務之人。渠等明知該鐵皮屋內有經油
    漆粉刷，天花板為木製，屋內並有沙發等易燃物，如用乙炔切割容易釀成火災，
    應注意使用乙炔切割風管時，稍有不慎即易引燃火災，而依當時情形又非不能注
    意，竟疏未注意，於民國九十二年五月二日十四時左右，在臺北縣樹林市○○街
    一三九巷十一號，施工拆除該鐵皮屋時，竟因不慎使用乙炔切割風管，導致火災
    ，除燒燬甲○○所有位於臺北縣樹林市○○街一三九巷十一號之未有人使用之廠
    房，致喪失效用外，並延燒至臺北縣樹林市○○街一三九巷九號，燒燬現由戊○○供作辦公場所及生產傢俱工廠使用現有人所在之房屋，另燒毀己○○現供生產
    高低壓配電盤使用，當時適有己○○員工在內，位於臺北縣樹林市○○街一三三
    巷一之二十六號房屋，靠一三九巷九號方向之外側鐵皮隔間，以及燒毀丁○○現
    供作機械烤漆加工使用，當時亦有丁○○員工在內，位於臺北縣樹林市○○街一
    三三巷一之十六號房屋，靠一三九巷十一號之外側鐵皮隔間牆，致上開房屋含其
    內物品及鐵皮隔間牆均喪失效用。
二、案經臺北縣政府消防局函轉臺北縣政府警察局樹林分局報告臺灣板橋地方法院檢
    察署檢察官偵查起訴。
    理  由
一、訊據被告乙○○、丙○○固不否認受僱於王貴方，負責拆除臺北縣樹林市○○街
    一三九巷十一號之鐵皮屋，惟矢口否認上開犯行，辯稱：王貴方沒有說不要用乙
    炔拆房子，早上使用乙炔切割風管時，王貴方有看到他們使用乙炔，並沒有表示
    不可以用乙炔，而且失火的時間，被告乙○○在拿工具，被告丙○○在旁邊等待
    ，尚未正式施工，還沒使用乙炔云云。經查：
（一）本案經臺北縣政府消防局至火災現場勘驗：
    (1)就起火戶部分：臺北縣樹林市○○街一三三巷一之二十六號僅靠一三九巷九
      號方向外側鐵皮隔間有燒燬、變色現象，其他處所並未遭受火勢波及。臺北
      縣樹林市○○街一三三巷一之十六號僅靠田尾街一三九巷十一號方向之外側鐵
      皮隔間牆遭輕微燒燬，其他處所物品均保持原狀。臺北縣樹林市○○街一三
      九巷九號辦公室及成品區內置放之物品僅靠工作區方有嚴重燒失、碳化現象，
      其上方鐵皮屋頂及閣樓地板鐵架亦明顯朝工作區方向彎曲、傾斜。工作區及原
      料區上方鐵皮屋頂均已燒燬、塌落，經觀察其屋頂鐵皮以靠西北側（一三九巷
      十一號廠房）彎曲、變形較為嚴重，愈靠東南方向愈輕微，其後側田尾街一三
      三巷一之二十六號建築物外牆亦以靠一三九巷十一號廠房方向燒燬、變色情形
      最為嚴重。廠房西北側與一三九巷防火巷之間之鐵皮隔間牆，其鐵皮靠上方樓
      層且朝外側一三九巷十一號廠房方向燒燬，下方保留情形較為完整，顯示田尾
      街一三九巷九號燃燒情形係受田尾街一三九巷十一號二樓燃燒時所竄出之火舌
      延燒，是綜上研判，起火戶為臺北縣樹林市○○街一三九巷十一號。
    (2)起火處部分：廠房內二樓木製樓地板完全燒燬並掉落於下方地面，其支撐樓
      地板之鐵柱則以廠房南側方向變色情形較為嚴重。該址廠房建築結構僅南側
      方向有彎曲、變形，其他處所均保持原狀。外側觀察該廠房近水溝側之鐵皮
      外牆以南側第二個窗戶附近有彎曲、變形現象，該處鐵皮並以第二個窗戶附近
      為中心，呈Ｖ字形燒燬痕跡。是研判臺北縣樹林市○○街一三九巷十一號南側
      第二個窗戶最先起火燃燒。
    (3)起火原因部分：危險物品、化工原料自燃可能性之研判：臺北縣樹林市○○
      街一三九巷十一號南側第二個窗戶附近並未發現任何危險物品、化工原料或其
      他容器置於該處，排除物品自然可能性。電器因素引燃可能性之研判：起火
      處並無認電器用品或電源配線裝置，可排除電器因素引燃可能性。施工不慎
      ，引燃可能性之研判：經檢視本案即臺北縣樹林市○○街一三九巷十一號南側
      第二個窗戶下方遺有乙炔切斷器一具，其旁之風管上明顯留有經切斷之痕跡，
      且風管管壁內所附著之粉塵均已嚴重燒燬，其切斷處即位於起火位置，本案排
      除其他因素引燃之可能性，依現場遺留之乙炔切斷器及風管切斷位置研判，起
      火原因以施工不慎引燃之可能性較高。
      此有臺北縣政府消防局九十二年五月二十一日火災原因調查報告書及照片二十
      八張在卷可稽，是以本件起火處應係在臺北縣樹林市○○街一三九巷十一號南
      側第二個窗戶附近，起火原因是因施工不慎引燃火災，可資認定。
（二）次者，證人丁○○於偵查中證稱在發生火災前，有告訴被告乙○○不能使用乙
      炔切斷器切割風管，因該處有油漆類之物，而火災發生之際，有看到被告乙○○從失火處跑出等語，復於本院證稱於九十二年五月二日下午一點多至二點之
      際，伊有看到被乙○○以乙炔切割風管，而下午二點左右即發生火災等語。足
      見被告乙○○於失火之際確實於火災現場工作，並使用乙炔切割風管拆卸鐵皮
      屋，其辯稱其僅在當日上午使用乙炔，於火災之際，尚未開始工作之言，為飾
      卸之詞，不足採信。而證人陳茂雄於警詢中證稱九十二年五月二日中午，有和
      王貴方、王貴方弟弟以及被告二人吃飯，後來被告二人先行離開，而吃飯之時
      並未發生火災，是在被告二人離開之後才發生火災等語。而證人王貴方於偵查
      以及本院審理中證稱當日吃午飯之際，被告二人先行離開，伊還有特別交代不
      要使用乙炔，而被告二人於下午一點多離開，下午二點左右即發生火災，而火
      災之時，被告二人從火災現場跑出來等語。由證人陳茂雄、王貴方之證詞，足
      證火災確實發生於被告二人開始工作之後，且被告二人均在火災現場，被告辯
      稱火災發生之時，渠等二人尚未開始工作，亦屬無稽，要無足取。被告二人自
      九十二年五月二日下午一點半左右開始上班，業據證人丁○○、陳茂雄、王貴
      方證述屬實，而被告二人自上班時起迄至火災發生為止，使用乙炔切割風管，
      亦有證人丁○○證詞為憑，而被告二人從事拆除房屋為業，本應注意拆除房屋
      之各種情形，王貴方所有之臺北縣樹林市○○街一三九巷十一號之鐵皮屋，內
      有油漆類之易燃物品，且屋頂天花板為木製，不應使用乙炔切斷器等工具切割
      風管，而應以手工拆卸之方式為之較為安全妥適，而被告二人竟疏於注意，竟
      圖一時方便，以乙炔切割風管，施工不慎導致本件火災，渠等顯有過失甚明。
      姑不論業主王貴方有無告知或提醒被告二人不應使用乙炔，被告二人身為拆除
      建築物之從業人員，自應注意使用乙炔等工具切割風管稍有疏失即可能釀成火
      災，渠等本負注意義務，與證人王貴方、丁○○是否告知不得使用乙炔拆除房
      屋無關，是被告二人辯稱王貴方並未指示不得使用乙炔等詞，與被告二人罪責
      無涉。又被告二人施工不慎與失火燒燬現有人所在之建築物之結果之間有相當
      因果關係，殆屬無疑。
（三）末者，本件被告二人施工不慎引發火災燒燬王貴方所有現無人居住之臺北縣樹
      林市○○街一三九巷十一號之鐵皮屋；並延燒至當時有人所在之臺北縣樹林市
      ○○街一三九巷九號建築物即戊○○經營大茂傢俱所使用之辦公室、廠房，致
      辦公室、成品區有嚴重燒失、碳化現象，上方鐵皮屋頂及閣樓地板鐵架亦彎曲
      、傾斜，工作區、原料區上方鐵皮屋頂燒燬、塌落；復延燒致當時亦有人所在
      之臺北縣樹林市○○街一三三巷一之二十六號巧亞企業有限公司、臺北縣樹林
      市○○街一三三巷一之十六號雁順工程有限公司，分別導致外側鐵皮隔間牆有
      燒燬、變色現象、靠近一三九巷十一號外側鐵皮隔間牆遭輕微燒燬等情，除據
      證人王貴方、大茂傢俱負責人戊○○、巧亞企業有限公司負責人己○○、雁順
      工程有限公司負責人丁○○於警詢中證述綦詳外，並有臺北縣政府消防局九十
      二年五月二十一日火災原因調查報告書及照片二十八張可資佐憑。本件事證明
      確，應依法論科。
二、核被告乙○○、丙○○所為，係犯刑法第一百七十三條第二項之失火燒燬現有人
    所在之建築物罪。又刑法上公共危險罪，其所保護之法益，重在公共安全，故其
    罪數應以行為之個數定之，一失火行為所燒燬之對象縱有不同，但行為僅一個，
    而應為整體之觀察，成立單純一罪，是以，本件被告一失火行為，燒燬王貴方、
    大茂傢俱、巧亞企業有限公司、雁順工程有限公司等等多家公司建築物，仍僅論
    以刑法第一百七十三條第二項一罪。爰審酌被告等素無前科，有臺灣高等法院被
    告全國前案紀錄表在卷可稽，素行良好，惟否認犯行之態度，兼衡被告之過失程
    度、所造成之損害及未與被害人和解復未賠償被害人損失等一切情狀，各量處如
    主文所示之刑，並均諭知易科罰金之折算標準。
據上論斷，應依刑事訴訟法第二百九十九條第一項前段，刑法第一百七十三條第二項
、第四十一條第一項前段，罰金罰緩提高標準條例第一條前段、第二條，判決如主文
。
本案經檢察官程秀蘭到庭執行職務
中      華      民    國      九十二      年    十一    月    十三    日
                                  臺灣板橋地方法院刑事第十四庭
                                          審判長法  官 邱靜琪
                                                法  官 陳福來
                                                法  官 絲鈺雲
右正本證明與原本無異。
如不服本判決，應於判決送達後十日內，向本院提出上訴狀。
                                                書記官 許清秋
中      華      民      國      九十二      年    十一    月    二十    日
附錄本案論罪科刑法條全文
中華民國刑法第一百七十三條
放火燒燬現供人使用之住宅或現有人所在之建築物、礦坑、火車、電車或其他供水、
陸、空公眾運輸之舟、車、航空機者，處無期徒刑或七年以上有期徒刑。
失火燒燬前項之物者，處一年以下有期徒刑、拘役或五百元以下罰金。
第一項之未遂犯罰之。
預備犯第一項之罪者，處一年以下有期徒刑、拘役或三百元以下罰金。


司法院資訊處製作；財團法人民間司法改革基金會備份。
